【裁判字號】    97,交聲,91
【裁判日期】    970423
【裁判案由】    違反道路交通管理處罰條例聲明異議
【裁判全文】
臺灣基隆地方法院交通事件裁定          97年度交聲字第91號
移送機關即
原處分機關  交通部公路總局臺北區監理所基隆監理站
聲明異議人
即受處分人  乙○○
上列聲明異議人即受處分人因違反道路交通管理處罰條例案件，
對於交通部公路總局臺北區監理所基隆監理站中華民國97年3 月
19日所為之處分（原處分案號：基監字第裁42-Z6C003206號），
聲明異議，本院裁定如下：
    主  文
異議駁回。
    理  由
一、原處分意旨略以：受處分人即聲明異議人乙○○（下簡稱異
    議人）於民國96年11月24日晚間5 時40分許，駕駛友人許文
    輝所有之3G-2823 號自用小客車，行經國道3 號北上75公里
    處，因有「以危險方式在道路上駕駛汽車（沿途連續任意強
    行變換車道）」之行為，為國道公路警察局第六警察隊竹林
    分隊（下稱舉發機關）員警甲○○以異議人違反道路交通管
    理處罰條例第43條第1 項第1 款規定，當場攔停掣單舉發，
    異議人於應到案期限前提出申訴，經原處分機關即交通部公
    路總局臺北區監理所基隆監理站函請舉發單位調查結果，仍
    認受處分人有前開違規行為，乃依道路交通管理處罰條例第
    43條第1 項第1 款規定、第5 項（原處分漏引）、第63條第
    1 項第3 款規定（原處分漏載第1 項第3 款），於97年3 月
    19日以基監字第裁42-Z6C003206號裁決書，裁處罰鍰新臺幣
    18,000元，並記違規點數3 點，且施以道安講習。
二、聲明異議意旨略以：異議人駕駛汽車並無超速之情形，且變
    換車道亦均有依規定先打方向燈，並無舉發員警所指危險駕
    駛之情形，可能是其所駕車輛車燈太髒，致舉發員警沒有看
    到其打方向燈云云。
三、按汽車在行駛途中，不得驟然或任意換車道，如欲超越前車
    或變換車道時，應先顯示方向燈告知前後車輛，並保持安全
    距離及間隔，方得超越或變換車道，高速公路交通管制規則
    第11條定有明文。次按汽車駕駛人，駕駛汽車在道路上蛇行
    ，或以其他危險方式駕車者，處6,000 元以上24,000元以下
    罰鍰，並當場禁止其駕駛，且應接受道路交通安全講習；汽
    車駕駛人，違反前開規定者，除依原條款處罰鍰外，並記違
    規點數3 點，道路交通管理處罰條例第43條第1 項第1 款、
    第5 項前段及第63條第1 項第3 款分別規定甚明。
四、經查：
  (一)本件異議人駕駛上開友人許文輝所有之3G-2823 號自用小客
    車，行經國道3 號北上75公里處，經舉發機關員警甲○○，
    以異議人有「以危險方式在道路上駕駛汽車（沿途連續任意
    強行變換車道）」之行為加以攔停，並當場掣發內政部警政
    署國道公路警察局公警局交字第Z6C003206 號舉發違反道路
    交通管理事件通知單予以舉發。嗣異議人於應到案日期前向
    原處分機關提出申訴，經原舉發單位調查結果，仍認異議人
    有前揭違規行為，乃依道路交通管理處罰條例第43條第1 項
    第1 款規定、第5 項、第63條第1 項第3 款規定，於97年3
    月19日以基監字第裁42-Z6C003206號裁決書，裁處罰鍰新臺
    幣（下同）18,000元，並記違規點數3 點，且施以道安講習
    等事實，為異議人所不否認，並有上開舉發通知單、裁決書
    、申訴書、內政部警政署國道公路警察局第六警察隊97年1
    月3 日公警六交字第0960673386號函等件附卷可稽。
  (二)異議人雖以前詞置辯，然其於本院97年4 月15日訊問時坦承
    自國道3 號北上98公里處至為警攔停之同路段75公里處間，
    變換車道計10餘次，且其中有1、2次係僅保持1、2個車身即
    變換至他車道等情形（見該日訊問筆錄第4 頁），而證人即
    舉發員警甲○○亦於同上期日本院訊問時到庭結證稱：本件
    舉發異議人違規當天其係值下午4時至晚間8時的巡邏勤務，
    轄區○○○道3號北上103至北上72公里龍潭收費站，其自茄
    苳交流道往北巡邏，由於當天是星期六，在竹林交流道附近
    車流量很大，車行速度緩慢，大約在時速90公里上下，所駕
    巡邏車過了竹林交流道北上路口匝道，就看到由異議駕駛之
    白色喜美三門跑車從內側車道快速切到中線車道，異議人車
    輛在變換車道時並未先打方向燈，當時其在異議人車輛後方
    外側車道處，距異議人車輛大約300 公尺處，其為確認異議
    人是否有打方向燈，乃繼續跟在異議人車輛後方駕駛，途中
    異議人繼續往外側、或內側車道切換車道約10餘次，其可確
    定異議人有3 次沒有打方向燈即任意變換車道，接著其即利
    用路肩加速超前，並趁異議人車輛切到外側車道時，鳴笛予
    以攔停，其舉發異議人危險駕駛，係因當時車流量大，異議
    人不斷變換車道，且是用鑽的方式變換車道，並未保持安全
    距離，導致後方車輛變成要踩煞車讓異議人優先通過等語（
    見該日訊問筆錄第2-3頁），足徵證人證稱異議人未保持安
    全距離，即不斷變換車道10餘次之情形非虛，可以採信。
  (三)又在正常天候狀況下，小型車以車輛速率之每小時公里數值
    除以2 為與前車之安全距離（單位為公尺，即時速60、70、
    80、90、100 、110 公里時，與前車最少應分別保持30、35
    、40、45、50、55公尺之安全距離），而以異議人自承時速
    80-90 公里計算（見聲明異議狀），其應與前車保持有35至
    40公尺之安全距離（1 個車身以5 公尺計算，應保持7-8 個
    車身），則以異議人所述於相距約1 至2 個車身之距離，即
    切入其他車道內行駛之情形，自係未保持安全距離，再佐以
    本件舉發違規日係週末，車流量大，前、後車間本難期待存
    有35至40公尺之車距，據此亦殊難想像異議人車輛能與前車
    保持相當之安全距離，且其於變換車道時又間有未能閃爍方
    向燈使前後、左右車輛知悉行車動向、無能閃避，驟然快速
    變換車道之方式，亦難能想像其與前後、左右車輛保持相當
    之安全間隔，此種駕駛方式顯已超出一般用路人對其行車動
    線之合理期待，則異議人此種不依規定變換車道之行為，已
    足以影響並危及其他用路人之行車安全，置自己及所有用路
    人之生命、身體、安全於不顧，屬危險駕駛無疑。被告猶以
    前詞置辯，核係事後卸責之詞，不足採信。
五、綜上，異議人有變換車道未保持安全距離及安全間隔，造成
    其他用路人危險之行為明確，從而原處分機關依道路交通管
    理處罰條例第43條第1項第1款規定、第5項、第63條第1項第
    3款規定，裁處異議人罰鍰18,000元，並記違規點數3點，且
    施以道安講習，核無違誤，異議人之異議無理由，應予駁回
    。
六、據上論斷，應依道路交通案件處理辦法第19條，裁定如主文
    。
中    華    民    國    97    年    4     月    23    日
                  交通法庭法  官    劉桂金
以上正本證明與原本無異。
對於本件裁定如有不服，應於收受送達後5日內，向本院提出抗
告書狀，敘述抗告之理由，抗告於臺灣高等法院。
中    華    民    國    97    年    4     月    23    日
                          書記官    鄧順生


司法院資訊處製作；財團法人民間司法改革基金會備份。
